【裁判字號】    89,上易,1211
【裁判日期】    890616
【裁判案由】    詐欺
【裁判全文】
臺灣高等法院刑事判決                          八十九年度上易字第一二一一號
    上  訴  人
    即  被  告  乙○○
右上訴人因被告詐欺案件，不服臺灣臺北地方法院八十八年度易字第三二二０號，中
華民國八十九年一月二十六日第一審判決（起訴案號：臺灣臺北地方法院檢察署八十
八年度偵字第九六六八號）提起上訴，本院判決如左：
      主  文
原判決撤銷。
乙○○無罪。
      理  由
一、公訴意旨略以：被告乙○○明知其經濟困難無力償還借款，竟意圖為自己不法之
    所有，於民國八十七年十二月十五日，在台北市○○路與錦州街口，趁甲○○之
    兄罹患氣喘病，治療費用龐大之際，向甲○○調借現金新台幣（下同）十萬元，
    佯稱將以此筆現金替甲○○賺錢，並約定於八十八年一月十五日返還借款，使甲
    ○○信以為真，陷於錯誤，如數借款予乙○○，詐騙得手，不料期限屆至，乙○
    ○並未依約還錢，且不知去向。案經甲○○告訴，因認被告涉有刑法第三百三十
    九條第一項之詐欺罪嫌云云。
二、按刑法第三百三十九條第一項詐欺罪之成立，以意圖為自己或第三人不法所有，
    以詐術使人將本人或第三人之物交付為要件。所謂以詐術使人交付，必須被詐欺
    人因其詐術而陷於錯誤，若其所用方法，不能認為詐術，亦不致使人陷於錯誤，
    即不構成該罪。最高法院四十六年度台上字第二六０號判例著有明文。訊據被告
    固不否認向告訴人借款十萬元之事實不諱，但矢口否認有詐騙告訴人之情事，辯
    稱伊向告訴人借款係用來籌組麻將賭場之用，告訴人亦知情，伊本來約定每十日
    即要給告訴人一萬元（分紅），伊給了二次，一次給現金，另一次因告訴人之兄
    來賭場賭輸錢，伊從該款抵扣，後來因賭場被取締，所以沒有再給分紅，已還給
    告訴人部分款，尚欠七萬元未還，伊無詐騙告訴人之故意云云。嗣經詰之告訴人
    甲○○亦陳稱告訴人向伊借款時確稱要去組麻將賭場，被告除簽發本票給伊收執
    外，另確曾給伊一萬元，伊兄亦曾前往該賭場屬實等語，核與被告所辯情節大致
    相符，足見被告於借款之初，並未施用任何詐術，告訴人亦未因此陷於錯誤而交
    付財物，自不能以被告事後積欠款項迄未清償，遽認其有詐欺之犯行。此外又無
    其他事證足認被告涉有右揭犯行，被告犯罪尚屬不能證明。
三、原審未察，遽為論罪科刑之判決，即有未合，上訴意旨，否認詐欺犯行，指摘原
    判決不當，求予撤銷改判，為有理由，應由本院將原判決予以撤銷，另為無罪之
    諭知。
據上論斷，應依刑事訴訟法第三百六十九條第一項前段、第三百六十四條、第三百零
一條第一項判決如主文。
本案經檢察官彭坤業到庭執行職務。
中      華      民      國    八十九    年      六      月    十六      日
                                臺灣高等法院刑事第十八庭
                                    審判長法  官  吳      敦
                                          法  官  吳  明  峰
                                          法  官  林  陳  松
右正本證明與原本無異。
不得上訴。
                                          書記官  鎖  瑞  嶺
中      華      民      國    八十九    年      六      月     十九     日


司法院資訊處製作；財團法人民間司法改革基金會備份。
